# 请教陈版：境外子公司分红对于未分配利润中的历史汇率影响如何处理？

提问人：wx_62f4d6b0b08f 时间：2022-11-03 14:17:56
请教陈版主：
境外子公司将美元报表折算成人民币报表时，未分配利润中包含了历年经营效益积累所形成的汇率影响，当该子公司进行现金股利分红时，此历史汇率影响如何处理？两种情况：
1. 所分配股利无法明确区分对应利润所形成的年度，即无法准确算出汇率累计影响，则“利润分配-应付利润”金额=分配股利金额*本年度平均汇率，历史汇率影响仍然沉淀在未分配利润科目中？在什么时候才能转出？
2. 所分配股利可以明确区分对应利润所形成的年度，即可以准确算出汇率累计影响，该情形下“利润分配-应付利润”金额是否需要包含汇率累计影响？即在分红时将对应累计汇率影响一并转出。举一个极端例子，子公司将截止 2021 年末的未分配利润（美元数）全部分配，则理论上本年未分配利润余额等于今年美元效益*平均汇率会更好理解。
请陈版主不吝赐教，谢谢。

回答人：chenyiwei
分红是权益变动，理论上应按发生当日汇率折合，但一般是采用特殊的加权平均汇率，即【（折算后年初未分配利润+折算后本年度净利润和其他增加数）/（原币的年初未分配利润+原币的本年度净利润和其他增加数）】作为加权平均汇率折算。
即使可以明确识别所分配的是某个年度形成的留存收益，也建议按照上述原则确定折算汇率，否则可能出现折算后的留存收益余额与原币余额之比严重偏离当前即期汇率或者历史汇率的情况。

提问人：wx_62f4d6b0b08f 时间：2022-11-07 14:31:16
感谢陈版主解答。进一步请教：若采用老师您说的该方法，当存在少数股东时，境内母公司编制合并报表时，对于少数股东分红部分如何确定人民币金额更合适？方法 1 和方法 2 如下，以成本法抵消利润分红为例：
方法 1 ：同母公司一样，采用：美元分红数老师说的加权平均汇率；但这样会导致 合并报表少数股东权益期末余额 不等于 境外子公司人民币报表期末净资产少数股东比例方法 2 ：少数股东权益采用倒挤方式，即先用 境外子公司人民币报表期末净资产*少数股东比例 框定期末少数股东权益，从而确定分红款对应抵消的少数股东权益人民币金额，相关汇率影响全部体现在 其他综合收益-外币报表折算差额“中。
分录如下：
借：投资收益 美元分红数（母公司）*境内母公司当期记账汇率
借/贷：其他综合收益-外币报表折算差额 方法 1 ：美元分红数（母公司）*（加权平均汇率 -境内母公司当期记账汇率 ）
方法 2 ：分录倒挤消化汇率影响
借：少数股东权益 方法 1 ：美元分红数（少数股东）*加权平均汇率
方法 2 ：境外子公司人民币报表期末净资产*少数股东比例 - （期初人民币报表少数股东权益+本年除分红外其他权益净增加人民币数），即以确认期末人民币少数股东权益份额的方式倒挤
贷：利润分配-应付利润 美元分红数（母公司）*加权平均汇率

回答人：chenyiwei
建议采用 1 ，不建议倒挤。